臺北高等行政法院判決
　　　　　　　　　　　　　　　　　　 95年度訴字第03610號
　　　　　　　　　　　　　　　.
原　　　告　美商‧耐落公司
代　表　人　梅F‧道弗林格
訴訟代理人　蔡清福律師　　　（兼送達代收人）
複　代理人　田珮珍律師
訴訟代理人　洪順玉律師
被　　　告　經濟部智慧財產局
代　表　人　蔡練生（局長）
訴訟代理人　甲○○
上列當事人間因商標註冊事件，原告不服經濟部中華民國95年08
月17日經訴字第09506175070號訴願決定，提起行政訴訟。本院
判決如下：
　　主  文
原告之訴駁回。
訴訟費用由原告負擔。
　　事  實
一、事實概要：原告於民國（以下同）92年11月28日以「白色耐
    落內螺紋扣件顏色商標」作為顏色商標，指定使用於商標法
    施行細則第13條所定商品及服務分類表第40類之內螺紋扣件
    之加工服務，向被告申請註冊。案經被告審查，認本件顏色
    商標圖樣上之「白色」為自然界色彩之基本色，以之作為顏
    色商標指定使用於內螺紋扣件之加工服務，不具先天識別性
    ；且依其所檢送之使用資料觀之，亦不足證明本件顏色商標
    所表彰提供之內螺紋扣件之加工服務於我國經廣泛行銷使用
    ，已成為其服務之識別標識，並得藉以與他人之服務相區別
    ，乃以95年03月08日商標核駁第291115號審定書為核駁之處
    分。原告不服，提起訴願，經訴願決定駁回，原告猶未甘服
    ，遂向本院提起行政訴訟。
二、兩造聲明：
　(一)原告聲明：
  1.原處分及訴願決定均撤銷。
  2.被告應就本件系爭案作成准予註冊之處分。
  3.訴訟費用由被告負擔。
　(二)被告聲明：
  1.駁回原告之訴。
  2.訴訟費用由原告負擔。
三、兩造之主張：
甲、原告主張：
  (一)原處分及訴願決定理由如下：
  1.被告認為「本案核駁」之理由為：
    本件商標圖樣上之白色為自然界色彩之基本色，以之作為顏
    色商標指定使用於內螺紋扣件之加工服務，不具先天識別性
    ；且依其所檢送之使用資料觀之，亦不足證明本件顏色商標
    所表彰提供之內螺紋扣件之加工服務於我國經廣泛行銷使用
    ，而成為申請人服務之識別標識。
  2.訴願機關為「訴願駁回」之理由：
    本件商標圖樣上之白色為自然界色彩之基本色，其予相關消
    費者之認知，並不具特殊性，尚無法使相關消費者認識其為
    表彰服務之標識，並得藉以與他人之服務相區別，應不具先
    天識別性。且原告所提供之證據資料尚屬有限，不足以證明
    本件商標業經其長期使用而取得後天識別性，故維持被告予
    以核駁之處分。
  (二)針對原處分及訴願決定理由予以逐項駁斥如後，使鈞院能清
    楚掌握事實真相，理解其認事用法顯有違誤：
  1.本案之爭點如下：
    原告所申請註冊者為「單一顏色商標」，並不具有先天識別
    性，根據商標法第5條第2項及第23條第1項第1款之規定，原
    不得申請註冊；惟商標法第23條第4項亦有規定：「...有不
    符合第5條第2項規定之情形，如經申請人使用且在交易上已
    成為申請人商品或服務之識別標識者，不適用之。」故本案
    最重要的爭點應在於：「原告所提出之證據是否足以證明該
    單一顏色（白色）業經申請人使用並在交易上成為其加工服
    務之識別標識。」及「被告對於證明力之認定是否違法或違
    背經驗法則」；另一爭點則須討論，為達成保護消費者權益
    及充分實現商標法修正之意旨，被告究竟應採取何種審查標
    準之問題。
  2.原告所提出之證據具有充分證明事實之證明力，被告對於證
    明力之認定顯係違法及違背經驗法則：
    (1)由原告公司廣告單及產品型錄（即證據一），原告所呈之
      影本有彩色亦有黑白影印，唯於刊登廣告或對外說明時絕
      大多數皆以彩色影本出示。由該彩色影本可知，原告螺絲
      或螺帽上之白色係非常清晰且明顯的，在廣告單或產品型
      錄中非常搶眼，即使只看黑白影本，亦可看出螺絲或螺帽
      上有不同的顏色層，一般人很容易察覺其與普通螺絲或螺
      帽之差異，而在腦海中留下深刻印象。至此，原告應已證
      明，該顏色業經原告使用於其商品或服務，並且「有能力
      」成為其商品或服務之識別標識（因為它很搶眼，且與一
      般螺絲螺帽有顯著差異）。若原告能再證明上述廣告單與
      產品型錄廣泛地散發於消費者間，且該顏色深植於消費者
      心中，則原告似乎即證明商標法第23條第4項「經申請人
      使用且在交易上已成為申請人商品或服務之識別標識」之
      規定。
    (2)為證明上述廣告手法（以鮮明的顏色令消費者留下深刻印
      象，進而將顏色與特殊防銲渣沾黏技術劃上等號）被廣泛
      地使用於消費者間，由原告於螺絲世界雙月刊刊登紀錄表
      、電子時報廣告委刊單、台灣家具雜誌等（即證據二）可
      看出，原告於螺絲世界雙月刊刊登廣告期間長達8年以上
      、刊登期數共達23期，在電子時報亦刊登了數年廣告，亦
      在台灣家具雜誌刊登了7年廣告（上述皆為彩色廣告，鮮
      明的顏色令消費者留下深刻印象）。由此可知，原告確實
      在交易及行銷上持續地使用、持續地強調其顏色（白色）
      標識。
    (3)原告所持續使用、持續強調的顏色（白色）標識已深植於
      消費者心中：
      就經驗法則而言，廣告或宣傳作的越頻繁的商品，越容
        易使消費者印象深刻。關於原告所做的廣告已於前揭螺
        絲世界雙月刊刊登紀錄表、電子時報廣告委刊單、台灣
        家具雜誌中詳述。
      由原告對數十家公司舉辦說明會之記錄（即證據三）可
        知，於說明會上原告皆會出示原告公司的彩色廣告單及
        產品型錄，並詳盡為消費者解說其商品或服務之功能與
        顏色間之關聯，且原告每年幾乎都辦四十場以上之說明
        會。原告廣告及宣傳如此頻繁，由經驗法則推論，對於
        原告所持續使用、持續強調之顏色（白色），消費者應
        有深刻的印象。
      從消費者與原告簽定訂購「白色耐落」、「白色鐵弗龍
        」之訂單，訂單之書寫方式分別為「白色耐落」、「無
        導角處理，白色」、「白色鐵弗龍披覆」、「NTCOTE,W
        HITE COLOR」、「NYCOTE，WHITE」、「WHITE COLOR N
        YCOTE」等，消費者直截了當地、不假思索地在訂單上
        寫下「白色鐵弗龍」、「白色耐落」、「NTCOTE,WHITE
         COLOR」、「無導角處理，白色」，而不直接訂購「防
        銲渣沾黏螺絲、螺帽」，亦不要求作「防銲渣沾黏加工
        處理」。顯見因為白色或白色耐落在消費者心目中已經
        跟「防銲渣沾黏功能」劃上等號，因此消費者在訂單上
        幾乎都會提到「白色」。由此觀之，原告所持續使用、
        持續強調的顏色（白色）標識確實已深植於消費者心中
        。
    (4)綜上，可證明該白色標識「業經申請人使用且在交易上已
      成為申請人商品或服務之識別標識」，符合商標法第23條
      第4項之規定。
  3.訴願機關對於證明力之認定顯係違法及違反經驗法則：
    (1)訴願決定認為：「證據一之產品型錄...『惠達雜誌』內
      容影本；證據四為86年至92年將NYCOTE白色鐵氟龍粉末銷
      售至我國之發票；證據五、六、七之原告之經銷商臺灣耐
      落工業股份有限公司自74年以來所投入之行銷廣告費用及
      於平面媒體之廣告等證據資料，多係屬行銷原告之防鬆螺
      絲塗覆材料或介紹原告之防鬆螺絲塗覆技術，為強調其特
      殊之專利特徵，並未見原告係以『螺紋部分附有白色覆片
      之金屬內螺紋扣件』來表彰提供內螺紋扣件加工服務之事
      證，尚難證明本件顏色商標業經原告使用且在交易上已成
      為原告營業上服務之識別標識。」惟原告著實不知訴願機
      關是如何認定證據的。由原告公司廣告單及產品型錄（於
      訴願時皆已提出）的第1頁，位處2支螺絲中的方形螺帽，
      其內部螺紋很明顯就是白色的；第2、3、5頁右下角的螺
      帽也都看的出其白色的內部螺紋，甚至連第6頁黑白廣告
      單右邊的方形螺帽，第7頁的小螺帽內部螺紋也都是明顯
      的白色。此外，由消費者對原告訂購「白色耐落」、「白
      色鐵弗龍」之訂單中，第3至5頁都是消費者（恆耀公司）
      要求原告於螺帽上作內螺紋白色鐵弗龍加工處理（亦即防
      焊渣沾粘加工服務）之成品圖及訂單。原告無法理解，在
      如此清晰之證據下，為何訴願機關仍認定原告未提出能表
      彰提供內螺紋扣件加工服務之事證，懇請鈞院明鑒，以還
      原事實真相。
    (2)訴願機關認為：「據原告於訴願階段所檢送資料觀之，其
      中歷年銷售量紀錄、銷售產業分佈紀錄及說明會紀錄，僅
      為原告之經銷商臺灣耐落工業股份有限公司總體銷售量或
      產業預估等統計表及產品推廣說明會記錄，難謂係以本件
      商標指定之內螺紋扣件之加工服務之使用證據...。」惟
      原告之所有商品皆為螺絲、螺帽，前者加工之部分在外部
      之螺紋，後者加工的部分係內部之螺紋，再根據顏色塗料
      之不同，而有數種功能，要在一場說明會中完整介紹所有
      商品並不困難。原告既然耗費時間、費用舉辦說明會，依
      據經驗法則判斷，原告為達成幫助商品、服務行銷之目的
      ，於說明會上必然針對其所有商品服務之功能及特徵作詳
      盡說明。而且原告於說明會皆會出示原告公司廣告單及產
      品型錄，使參與說明會之消費群對其商品鮮明的顏色及功
      能留下深刻印象。因此，經由原告舉辦說明會的紀錄，再
      輔以經驗法則，可以證明原告確實宣傳、介紹了該白色商
      品、加工服務，並且「使用」該鮮明的白色吸引消費者之
      注意，消費者很可能因而將商品服務之功能與其特殊的顏
      色相聯結。
    (3)訴願決定認為「...客戶訂購單...則與本件商標使用態樣
      無關」，惟由前述消費者對原告訂購「白色耐落」、「白
      色鐵弗龍」之訂單書寫方式可知，因為白色或白色耐落在
      消費者心目中已經跟「防銲渣沾黏功能」劃上等號，因此
      消費者在訂單上幾乎都會提到「白色」。由此觀之，原告
      所持續使用、持續強調的顏色（白色）標識確實已深植於
      消費者心中，因此客戶訂單當然與本件商標之使用態樣有
      關，訴願機關之認定應屬違反事實及經驗法則。
    (4)綜上所述，訴願機關之上述論據皆無理由，並違反經驗法
      則及事實真相，本件商標已然符合商標法第23條第4項之
      規定，應准予註冊。
  4.為達成保護消費者權益及充分實現商標法修正之意旨，訴願
    機關及被告究竟應採取何種審查標準?說明如下：
    (1)原告自86年授權台灣耐落螺絲公司將其防銲渣沾黏技術引
      入台灣，至今已近十年，期間原告持續地宣傳並說明其商
      品及服務，令消費者對其商品功能及鮮明的白色產生深刻
      印象，進而將商品之功能與顏色聯結（由消費者對原告訂
      單之書寫方式可證）；且原告之消費者群十分龐大，遍及
      各產業（如自行車業、汽機車業、電子電機業、家具業、
      機械五金業、運動器材業、外銷業，其他相關產業），原
      告於廣告及宣傳時皆以鮮明的白色作為其識別標識，並且
      已為廣大的消費者群所接受而得以識別，應認為原告已然
      符合商標法第23條第4項「業經申請人使用且在交易上已
      成為申請人商品或服務之識別標識」之規定。被告及訴願
      機關對於原告註冊之申請皆以「證明不充分」為由予以核
      駁，其對證明力認定之當否誠有疑問。
    (2)原告以為或許因顏色商標屬於新修正的規定，主管機關因
      而不敢貿然核准申請，惟不核准原告之商標註冊申請實際
      上反而可能侵害消費者權益，時有不肖業者未具防銲渣沾
      黏技術，卻利用原告商品、服務於螺絲市場之知名度，將
      螺絲螺帽塗上白色顏料以詐騙消費者，而原告卻無計可施
      ，依據商標法第1條之規定，這些消費者之利益應予以保
      護。
    (3)除單一顏色外，顏色之組合有千萬種，核准原告單一顏色
      商標註冊並不會妨害其他業者未來申請顏色商標之利益，
      何況原告使用單一白色作為識別已近十年，消費者對原告
      商品、服務之鮮明白色已有深刻的識別印象；且商標法修
      正後准許單一顏色商標註冊，而主管機關卻採取如此嚴苛
      及不當的審查標準，實有害於顏色商標未來的發展，以及
      商標法修正之立法意旨。
  (三)綜上所述，原告對於商標法第23條第4項之要件，已提出充
    分的證據證明，為此狀請 鈞院明鑒，賜如訴之聲明之判決，
    以保原告及消費者之合法權益，至感德便。
乙、被告主張：
  (一)本件顏色商標審酌之因素如下：
  1.是否具有先天識別性：
    (1)顏色商標先天識別性之程度較低，蓋因消費者對顏色，尤
      其是單一顏色之認知多屬裝飾性，因此顏色商標要能註冊
      為商標，如同其他型態的商標一樣，必須該顏色商標能使
      消費者足以辨別商品或服務來源。單一顏色，一般來說，
      消費者對其認知，大都將之作為商品裝飾或其包裝之設色
      ，且消費者用肉眼能分辨之顏色色差有限，因此，單一顏
      色原則上不具有先天之識別性。（前揭審查基準3.3.1參
      照）。
    (2)經核本件「白色耐落內螺紋扣件」顏色商標圖樣如申請書
      所附之商標圖樣所示，係以「螺紋部分附有白色覆片之金
      屬內螺紋扣件」表彰提供具內螺紋扣件於螺蚊部分附加白
      色覆片之加工服務。惟查本件商標圖樣上之白色為自然界
      色彩之基本色，依消費者認知為普通之顏色，僅視為標示
      於螺絲內螺紋之白色塗料，並不具特殊性，不易作為辨識
      商品或服務之來源，又白色塗覆層亦為業界所產製材料之
      通用顏色，諸如樹脂塗料、漆料等多屬白色，是本件原告
      以之指定使用於螺絲內螺紋扣件上表彰其所提供之加工服
      務，先天上即不具識別性，自無法使商品之相關消費者認
      識其為表彰商品或服務之來源、品質、信譽之標識外，並
      得藉以與他人之商品或服務相區別，自有首揭法條規定之
      適用。
  2.是否取得後天識別性之證據：
    (1)單一顏色原則上不具有先天之識別性，要能註冊為商標，
      必須證明已取得後天之識別性，亦即申請人須提供相當之
      證據證明該單一顏色業經申請人使用且在交易上已成為表
      彰申請人商品或服務之標識，並得藉以與他人之商品或服
      務相區別，而例外地依商標法第23條第4項之規定准其註
      冊之申請，否則應以其缺乏識別性而依商標法第23條第1
      項第1款之規定核駁其註冊之申請。（前揭審查基準3.3.1
      參照）。
    (2)經檢視原告於申請註冊時所檢附之證據資料，申請註冊時
      所檢送證據資料觀之，證據二之本件商標已取得美國商標
      註冊（註冊日期為西元2000年07月18日）資料、證據三歐
      盟之商標申請資料非屬本件商標所表彰提供服務之實際行
      銷事證。證據一之產品型錄、西元2003年11月/12月、200
      4年09月/10月、2004年11月/12月及2005年01月/02月版之
      「惠達雜誌」內容影本；證據四86年至92年將NYCOTE白色
      鐵氟龍粉末銷售至我國之發票；證據五、六、七之原告之
      經銷商臺灣耐落工業股份有限公司自74年以來所投入之行
      銷廣告費用及於平面媒體之廣告等證據資料，多係屬行銷
      原告之防鬆螺絲塗覆材料或介紹原告之防鬆螺絲塗覆技術
      ，為強調其特殊之專利特徵，並未見原告係以「螺紋部分
      附有白色覆片之金屬內螺紋扣件」來表彰提供內螺紋扣件
      加工服務之事證，尚難證明本件顏色商標業經原告使用且
      在交易上已成為原告營業上服務之識別標識。
    (3)檢視原告於訴願階段所檢送之資料，其中歷年銷售量紀錄
      、銷售產業分佈紀錄及說明會紀錄，僅為原告之經銷商臺
      灣耐落工業股份有限公司總體銷售量或產業預估等統計表
      及產品推廣說明會記錄，難謂係以本件商標指定之內螺紋
      扣件之加工服務之使用證據；西元1997年ISO 9000認證、
      西元2002年QS-9000認證、福特汽車最佳供應商認證、客
      戶訂購單、廠房顏色設計、名片資料、包裝、產品型錄，
      則與本件商標使用態樣無關；原告另一註冊第621581號「
      NYCOTE」商標雖早於82年即獲准註冊，惟尚難以該商標指
      定使用於螺絲商品即可使內螺紋扣件加工服務之相關消費
      者認識「螺紋部分附有白色覆片之金屬內螺紋扣件」為表
      彰原告服務之標識，並得藉以與他人之服務相區別。是原
      告於訴願階段所舉證據資料亦不足以證明本件顏色商標業
      經原告使用且在交易上已成為原告營業上服務之識別標識
      。
    (4)至於原告於行政訴訟第一審階段檢送證據一至五，主張「
      本件白色商標已經其長期廣泛行銷而取得後天識別性，得
      以獲准註冊」，惟檢視該證據資料，如耐落公司廣告單及
      型錄、螺絲世界雙月刊刊登紀錄表、電子時報、台灣家具
      雜誌、說明會記錄、客戶訂單、產銷分布統計等，該等資
      料均已於申請階段、訴願階段提出，證明力已如前述。另
      關於原告所提問題，補充說明如下：
      廣告單及型錄：均係強調其特殊之專利技術、規格標準
        ，而其第2、3頁亦可看出白色耐克處理除了熔渣不沾黏
        螺牙之外，另有「潤滑」及「降低扭力與緊繃分散（re
        duces torque vs. tensionscatter）」之功效，第5頁
        產品型錄中強調「Nyolk TRUE BLUE」時，尚有其他顏
        色螺絲（藍、黃、紅、綠）並存，非僅白色，故相關消
        費者未必印象僅停留白色，而用以區辨其商品來源，而
        係將白色與其服務所提供商品有防銲渣沾黏等功能作聯
        想。第4頁為外螺紋相關資料，非本件「白色耐落內螺
        紋扣件」商標之實際使用事證。
      螺絲世界雙月刊刊登紀錄表、電子時報、台灣家具雜誌
        ：其廣告宣傳僅證明有刊登廣告，刊登之版面、頁數、
        篇幅等，並無法看出本件「白色耐落內螺紋扣件」商標
        加工服務之實際使用事證。
      說明會記錄：相關說明會記錄多數僅記載該席會相關出
        席人員名冊，少數於Q&A記錄中提及客戶問題及介紹技
        術面資料，另有通知參加「螺絲相關課程研討會」開會
        通知單及上課照片，皆未能證明實際有使用本件商標之
        具體資料；且該說明會並非向消費者說明如何以顏色表
        示廠商之服務來源，而係用以說明「各種顏色所代表之
        各種用途」，故基於「白色」本為自然界基本色，又原
        告同時使用多種顏色作為其他不同用途，消費者即無法
        以單一顏色來辨識商品或服務來源。
      客戶訂單：本案申請日為92年11月28日，而該客戶訂單
        所提供客戶訂日期多數為95、96年之資料，且該等訂單
        指定顏色是用以「區分商品之不同用途或功能」，與用
        以「表彰商品來源」有別。單一顏色，基於顏色耗盡原
        理，為維持正常之交易秩序及商業習慣，原本不得任由
        特定人取得商標權。若例外於該單一顏色業經作為商標
        使用而取得後天識別性時，方得准許商標註冊。此種非
        傳統型商標，本係結合商品或服務使用結果所產生之識
        別性，惟在賦予特定業者以單一顏色或自然界基本色享
        有排他權利之時，自應同時考慮有無妨礙相關同業公平
        競爭之原則。固本件商標在申請之前，業者既已有普遍
        以顏色區分商品本身功用之事實，申請人自難據此排除
        他人使用而主張權利。
  (二)原告雖主張「本件白色商標已經其長期廣泛行銷而取得後天
    識別性，得以獲准註冊」，惟考量本件顏色商標圖樣上之白
    色，為一般消費者所習見之顏色，並無特殊性，不具先天識
    別性，復屬螺絲業所習用之顏色（諸如樹脂塗料、漆料等多
    屬白色），而由TSFG耐落集團網站資料，原告係經營塗料處
    理加工之相關產業，所產製之各式塗料除白色之外亦有綠、
    藍、紅、橘、黃等多色塗覆於螺絲扣件上，作為區辨其高效
    能的預塗式防鬆、防漏、防沾粘、防鎖死、潤滑以及預裝配
    等不同功能，更加說明本件商標僅為該公司「對商品之用途
    說明」，不足證明已為相關消費者認識其為「表彰內螺紋扣
    件及其加工來源之標識」，並得藉以與他人之商品相區別，
    尚不足以證明原告有長期使用本件商標而取得識別性之事實
    。
  (三)綜上所述，本件商標不具先天識別性，且依其申請註冊、訴
    願階段及行政訴訟第一審階段所提供使用證據尚無法證明本
    件商標業經其使用且在交易上已成為其指定使用商品之識別
    標識，而取得後天識別性，自難謂已符合商標法第23條第4
    項規定之情事，故其仍有違反首揭商標法第23條第1 項第1
    款之規定，而不得註冊。被告原處分洵無違誤，敬請駁回原
    告之訴。
　　理  由
一、按「商標得以文字、圖形、記號、顏色、聲音、立體形狀或
    其聯合式所組成。前項商標，應足以使商品或服務之相關消
    費者認識其為表彰商品或服務之標識，並得藉以與他人之商
    品或服務相區別。」為商標法第5條所規定。又「商標有下
    列情形之一者，不得註冊：1、不符合第5條規定者。」為商
    標法第23條第1項第1款所規定。而「...有不符合第5條第2
    項規定之情形，如經申請人使用且在交易上已成為申請人商
    品或服務之識別標識者，不適用之。」為商標法第23條第4
    項所明定。然所謂顏色商標指單純以單一顏色或顏色組合作
    為商標申請註冊，而該單一顏色或顏色組合本身已足資表彰
    商品或服務來源者而言，不包括以文字、圖形或記號與顏色
    之聯合式商標（顏色商標審查基準3.1 參照）。
二、本件係原告前於92年11月28日以「白色耐落內螺紋扣件顏色
    商標」作為顏色商標，指定使用於商標法施行細則第13條所
    定商品及服務分類表第40類之內螺紋扣件之加工服務，向被
    告申請註冊。案經被告審查，認本件顏色商標圖樣上之「白
    色」為自然界色彩之基本色，以之作為顏色商標指定使用於
    內螺紋扣件之加工服務，不具先天識別性；且依其所檢送之
    使用資料觀之，亦不足證明本件顏色商標所表彰提供之內螺
    紋扣件之加工服務於我國經廣泛行銷使用，已成為其服務之
    識別標識，並得藉以與他人之服務相區別，乃以95年03月08
    日商標核駁第291115號審定書為核駁之處分。原告則不服，
    為如事實欄所載之主張。是以，本件之爭執，厥在於系爭商
    標是否具識別性？
三、本院判斷如下：
  (一)按「商標包含說明性或不具識別性之文字、圖形、記號、顏
    色或立體形狀，若刪除該部分則失其商標之完整性，而經申
    請人聲明該部分不在專用之列者，得以該商標申請註冊。」
    為商標法第19條所明定。故其適用係指商標圖樣整體具識別
    性，而其圖樣中包含說明性或不具識別性之文字或圖形者，
    為避免因該部分致不准註冊，或註冊後就該部分單獨主張權
    利而產生爭議，得經申請人聲明該部分不與商標圖樣分離單
    獨請求專用（被告公告之「聲明不專用」審查要點二參照）
    。查本件顏色商標圖樣中之「虛線部分之營業相關物品之形
    狀，不屬於顏色商標之一部分」，不具識別性，經原告聲明
    不專用，自應有前條規定之適用，惟本件顏色商標核准與否
    ，仍應以整體圖樣顏色是否具識別性為準，合先敘明。
  (二)本件「白色耐落內螺紋扣件顏色商標」圖樣，依原告於顏色
    商標註冊申請書所作商標圖樣描述及所附之商標圖樣所示，
    其係以「螺紋部分附有白色覆片之金屬內螺紋扣件」作為表
    彰提供內螺紋扣件加工服務之標識。惟本件商標圖樣上之白
    色為自然界色彩之基本色，且白色塗覆層亦為業界所產製材
    料之通用顏色，諸如樹脂塗料、漆料等多屬白色，並不具特
    殊性；況依卷附原處分卷之TSFG耐落集團網站資料所示，原
    告係經營塗料處理加工之相關產業，所產製之各式塗料除白
    色之外亦有綠、藍、紅、橘、黃等多色塗覆於螺絲扣件上，
    作為區辨其高效能的預塗式防鬆、防漏、防沾粘、防鎖死、
    潤滑以及預裝配等不同功能，益證本件商標僅為該公司「對
    商品之用途說明」，不足證明已為相關消費者認識其為「表
    彰內螺紋扣件及其加工來源之標識」，並得藉以與他人之商
    品相區別，自不具先天識別性。
  (三)至原告主張系爭申請註冊顏色商標，業經其使用且在交易上
    已成為原告商品之識別標識，而具後天識別性乙節；然查，
    揆諸原告於申請註冊時所檢附之證據資料，證據一係原告公
    司之產品型錄及西元2003年11月/12 月、2004年09月/10月
    、2004年11月/12 月及2005年01月/02 月版之「惠達雜誌」
    內容影本；證據二為本件商標已取得美國商標註冊之資料；
    證據三為歐盟之商標申請資料非屬本件商標所表彰提供服務
    之實際行銷事證；「惠達雜誌」內容影本；證據四為86年至
    92年將NYCOTE白色鐵氟龍粉末銷售至我國之發票；而證據五
    、六、七係臺灣耐落螺絲工業股份有限公司自74年以來所投
    入之行銷廣告費用及於平面媒體之廣告等證據資料；均非原
    告以「螺紋部分附有白色覆片之金屬內螺紋扣件」來表彰提
    供內螺紋扣件加工服務之事證。另原告於訴願階段所檢送之
    資料，證據一係西元1984年至2006年總體銷售量統計分析、
    臺灣耐落螺絲工業股份有限公司西元1984年至2005年歷年銷
    售量實績統計；證據二為原告總體目標預估；證據三為臺灣
    耐落螺絲工業股份有限公司銷售產業分佈紀錄及說明會紀錄
    ，經核僅為原告之經銷商臺灣耐落工業股份有限公司總體銷
    售量或產業預估等統計表及產品推廣說明會記錄，難謂係以
    本件商標指定之內螺紋扣件之加工服務之使用證據；又證據
    四至證據七係西元1997年ISO 9000認證、西元2002年QS-900
    0 認證、福特汽車最佳供應商認證、客戶訂購單、廠房顏色
    設計、名片資料、包裝、產品型錄，亦難認係以該商標指定
    使用於螺絲商品即可使內螺紋扣件加工服務之相關消費者認
    識「螺紋部分附有白色覆片之金屬內螺紋扣件」為表彰原告
    服務之標識，並得藉以與他人之服務相區別。再者，原告於
    起訴時所檢送之證據資料，為耐落公司廣告單及型錄、螺絲
    世界雙月刊刊登紀錄表、電子時報、台灣家具雜誌、說明會
    記錄、客戶訂單、產銷分布統計等，該等資料均已於申請註
    冊及訴願時業提出，其均非屬以「螺紋部分附有白色覆片之
    金屬內螺紋扣件」來表彰提供內螺紋扣件加工服務之事證。
    綜上，原告於申請註冊、訴願階段及提起行政訴訟時所舉證
    據資料，均不足以證明本件顏色商標業經原告使用且在交易
    上已成為原告營業上服務之識別標識。是以，原告上開主張
    系爭顏色商標具後天識別性乙節，自不足採。
四、綜上所述，被告依商標法第23條第1 項第1 款之規定，所為
    本件商標應予核駁之處分，並無不合。訴願決定遞予駁回，
    亦無違誤，均應予維持。本件原告之訴為無理由，應予駁回
    。
五、本件事證已明，兩造其餘之陳述，於判決結果不生影響者，
    不予一一論述，附予敘明。
據上論結，本件原告之訴為無理由，爰依行政訴訟法第98條第3
項前段，判決如主文。
中　　華　　民　　國　　96　　年　　7　　月　　19　　日
                       第七庭審判長法  官　李得灶
                                   法  官  林玫君
                                   法  官  黃秋鴻
上為正本係照原本作成。
如不服本判決，應於送達後20日內，向本院提出上訴狀並表明上
訴理由，如於本判決宣示後送達前提起上訴者，應於判決送達後
20日內補提上訴理由書（須按他造人數附繕本）。
中　　華　　民　　國　　96　　年　　7　　月　　19　　日
 　　  　　　　　　　 　　  　     書記官  蘇婉婷
